【裁判字號】    98,上更(一),309
【裁判日期】    980827
【裁判案由】    貪污治罪條例
【裁判全文】
臺灣高等法院刑事判決             98年度上更(一)字第309號
上  訴  人
即  被  告  甲○○
                    國民
                    7號
選任辯護人  劉大正  律師
上列上訴人因違反貪污治罪條例案件，不服臺灣桃園地方法院97
年度訴字第49號，中華民國97年6月4日第一審判決（起訴案號：
臺灣桃園地方法院檢察署96年度偵字第13372號），提起上訴，
經判決後，由最高法院發回更審，本院判決如下：
    主  文
原判決撤銷。
甲○○不具公務員之身分，而對於依法令服務於國家所屬機關而
具有法定職務權限之公務員，關於違背職務之行為，交付賄賂，
處有期徒刑壹年，褫奪公權貳年，減為有期徒刑陸月，褫奪公權
壹年。
    事  實
一、甲○○因涉犯重利案件（臺灣桃園地方法院檢察署95年度偵
    字第17181號），於民國95年8月8日經臺灣桃園地方法院檢
    察署檢察官聲請臺灣桃園地方法院裁定准予羈押，並禁止接
    見通信，而羈押在臺灣桃園監獄看守所信舍（信舍係禁見房
    ）3房，且禁止對外接見通信。詎甲○○遭羈押後，為求脫
    免上開案件刑責，亟思與家屬乙○○○等人聯絡通信，以利
    勾串共犯、證人及湮滅、偽造相關資料證據，明知丁○○（
    已據本院判處有期徒刑3年，褫奪公權2年，減為有期徒刑1
    年6月，褫奪公權1年，並經最高法院判決上訴駁回確定在案
    ）為臺灣桃園監獄戒護科管理員，負責管理受刑人及維持舍
    房秩序，係依法令服務於國家所屬機關而具有法定職務權限
    之公務員，依監所管理人員服勤應行注意事項第13點、第91
    點等規定「不得為收容人傳遞訊息、金錢或其他違禁品。」
    「送入或送出之書籍信件及其他物品，應檢查之，並注意是
    項書信物品已否准許。」及依臺灣桃園監獄信舍勤務人員應
    遵守事項第9點規定「對調用服務員及雜役，應能有效的確
    實掌握管理，並嚴禁有私自傳話及其他物品之行為。」竟基
    於對依法令服務於國家所屬機關而具有法定職務權限之公務
    員關於違背職務之行為交付賄賂之犯意，於95年8、9月間丁○○擔任信舍夜勤戒護管理勤務之際，對丁○○稱：希望能
    夠為伊傳遞訊息及代轉書信予伊家屬，伊將會請伊家屬交付
    新臺幣（下同）5萬元等語，對於丁○○關於違背職務之行
    為，行求賄賂，丁○○亦應允之，雙方即達成由丁○○替甲○○傳遞訊息及代轉書信予甲○○之岳母乙○○○等違背職
    務之行為，而甲○○則委託其岳母乙○○○轉交5萬元予丁○○之期約合意。丁○○遂自95年8月13日起至95年9月3日
    止，多次利用執行信舍夜勤戒護管理勤務之機會，為甲○○
    代轉書信及代為撥打電話予乙○○○，聯繫甲○○所涉重利
    案件聘請律師等相關事宜。復自95年9月初某日起，多次約
    乙○○○在桃園縣龜山鄉鄉公所附近公園碰面，並交付甲○○在監所中親筆書寫內載要乙○○○先付款丁○○5萬元、
    教唆乙○○○找共犯「陳清麒」以取得重利案件中證人預先
    簽名之空白A4紙、偽造證人之切結書，及要「陳清麒」將可
    能存有重利案件相關證據之家中電腦隱匿等內容之書信交付
    乙○○○、丙○○夫妻；再由丁○○將乙○○○交代之事書
    寫於字條上，利用於夜間在信舍執行職務之機會，傳遞甲○○。待甲○○閱畢後，即撕毀丟入馬桶內沖掉，以避免他人
    知悉。乙○○○因不知丁○○為公務員，亦無行賄之認識，
    僅識得書信確為甲○○所書，乃於第3次碰面時，依書信內
    容指示代甲○○先支付丁○○1萬元賄款。而於第4次見面時
    ，丁○○即以仍有上面人員需疏通為由，再向乙○○○以借
    款名義要求支付所餘4萬元之差額。惟乙○○○因不滿甲○○先前對其女兒周承賢多次施以家庭暴力，無意協助甲○○
    湮滅證據及勾串證人，同時亦懷疑丁○○乃藉機勒索之徒，
    向丁○○謊稱欲至大陸後將電話關機切斷聯繫，丁○○始未
    取得剩餘之4萬元賄款。嗣臺灣桃園監獄戒護科長吳文山於9
    5年9月15日，查得丁○○違規與甲○○交談，並代為聯繫乙○○○等情，至乙○○○住處要求配合，取得丁○○代轉攜
    出之甲○○書信13紙，始查悉上情。並經甲○○於偵查中及
    審判中自白犯行。
二、案經臺灣桃園地方法院檢察署檢察官自動檢舉偵查起訴。
    理  由
甲、程序部分：
    按被告以外之人於審判外之言詞或書面陳述，除法律有規定
    者外，不得作為證據；又被告以外之人於審判外之陳述，雖
    不符合同法第159條之1至第159條之4之規定，但經當事人於
    審判程序同意作為證據，法院審酌該言詞陳述或書面陳述作
    成時之情況，認為適當者，亦得為證據。當事人、代理人或
    辯護人於法院調查證據時，知有第159條第1項不得為證據之
    情形，而未於言詞辯論終結前聲明異議者，視為有前項之同
    意，刑事訴訟法第159條第1項及第159條之5分別定有明文。
    本判決下列所引用之證據資料，均經依法踐行調查證據程序
    ，當事人於本院言詞辯論終結前亦未聲明異議（被告與辯護
    人不再爭執證人A、B、C、D、E證述之證據能力，僅爭執未
    援引為證據之證人A1之證詞，見本院更(一)審卷第33頁背面、
    第34頁、第44頁背面、第45頁），本院審酌證據資料製作時
    之情況，均無違法不當及證明力明顯過低之瑕疵，亦查無依
    法應排除其證據能力之情形，認以之作為證據應屬適當，皆
    有證據能力。
乙、實體部分：
  一訊據上訴人即被告甲○○固坦承曾於羈押禁見於臺灣桃園監
    獄信舍3房之期間，請丁○○幫其傳送書信給岳母乙○○○
    之事實，惟矢口否認有何行賄犯行，辯稱：伊當時足部受傷
    ，丁○○關心伊之傷勢，主動找伊談，伊因而請其代為傳遞
    書信，並非伊主動行賄。雙方在交談及傳遞多次紙條中，並
    未言及對價或代價。嗣丁○○向伊表示其為臺中人，在桃園
    工作生活有困難，盼伊出借金錢，因丁○○幫伊忙，所以才
    在紙條上寫拿5萬元給他。伊岳母則是懼怕丁○○為詐騙集
    團成員，所以付其1萬元之走路工，並非伊所授意云云。被
    告辯護人另以：丁○○僅擔任「夜勤舍房戒護管理工作」之
    職務，非負責「接見、發送書信及送入物品之處理事項」，
    因此丁○○為被告代轉書信及互通辦理訊息之行為，並非貪
    污治罪條例第4條第1項第5款「違背職務之行為」，被告自
    無違反貪污治罪條例第11條第1項行賄罪之犯行云云。經查
    ：
    (一)上開事實，迭據被告於偵查中及於另案丁○○貪污案件一
      審審理時坦承無隱。被告於偵查中供稱：丁○○主動至舍
      房找伊，說有金錢、經濟及住房上之困難需伊幫忙，伊則
      思串證，想麻煩丁○○拿字條給伊家人幫忙串證，伊在字
      條上面寫說借其3萬元，其稱租房子要3萬，但是不夠，伊
      問多少才夠，其謂5萬，伊才用立可白在家書上面改成5萬
      ，伊記得在家書上向岳母稱丁○○人不錯，先拿5萬元給
      他，丁○○拿到錢後至舍房找伊，說伊岳母給他1萬元。
      在舍房不能講太多話，所以伊就請其幫伊轉書信，而且藉
      著書信其才拿得到錢，伊認錯，伊不應該行賄管理員幫伊
      代轉書信串證，請求從輕量刑等語（見96年度偵字第1337
      2號卷第10至11頁）；被告於另案丁○○貪污案件一審審
      理時猶結證稱：伊於95年8月8日因為重利案件遭到收押，
      禁止與外界聯絡，丁○○當時擔任桃園監獄管理員，約95
      年8月中或底才開始與之有所接觸，因為伊腳傷，丁○○
      關心伊受傷情形才認識，伊認為案件有很多受委屈之處，
      丁○○曾2、3次詢問伊腳傷好了沒有，無意間也有提到經
      濟比較不方便，另有1條債務問題，希望伊以後可以幫忙
      ，伊就先提起請丁○○幫伊送書信，丁○○有意向伊借錢
      ，伊也想要借給丁○○，隔了1週，丁○○又來問伊之腳
      傷有沒有比較好，伊說沒有關係，如果有經濟上之壓力，
      乾脆幫伊帶1張紙條，伊紙條上有寫清楚，因為伊本身想
      要聘用律師還有一些細節，順便請丁○○帶出去，紙條上
      會寫麻煩伊岳母借一些錢給丁○○，一方面丁○○可拿到
      錢，一方面伊也可以串證，於是丁○○就幫伊帶字條，伊
      有將伊岳母之電話交給被告，在請丁○○傳字條之前，伊
      請丁○○打電話給伊岳母，但丁○○表示電話無人接聽，
      後來伊也想要串證及聯絡一些事情，就請丁○○幫伊帶書
      信出去，丁○○有說跟乙○○○約在桃園縣龜山鄉公所前
      見面，伊當時雖有委任律師，但是有些事無法透過接見時
      講，應該是在丁○○第2、3次送信時，才寫到請乙○○○
      給丁○○5萬元，丁○○總共幫伊送了3、4次信，伊記得
      在信中有寫丁○○人不錯，叫伊岳母先拿、先借5萬元給
      丁○○，沒有說到丁○○之身份，至於伊岳母會不會照辦
      ，伊就不確定，後來伊也不確定丁○○拿到多少錢，因其
      被調走了等語（見96年度訴字第1613號卷第3至8頁反面）
      。核與1.另案丁○○於一審準備程序中所為自白（見96年
      度審訴字第349號卷第12頁反面）；2.證人乙○○○於偵
      查中及另案一審審理時結證：伊看電視報導及報紙才知被
      告被收押，丁○○與伊見面前曾先打電話給伊，問伊是不
      是被告之岳母，表示有封家書要交給伊，說是出獄之人託
      其來跟伊說，95年8、9月間伊曾與丁○○見面，丁○○表
      示有信件要交給伊，伊要關心一下到底是發生什麼事情，
      本來以為丁○○是要來詐騙，所以不予理會，第2次丁○○又打電話給伊，伊想去看看到底什麼事，就與丁○○約
      在桃園縣龜山鄉公所，伊看見書信是被告筆跡，有點相信
      ，但伊沒戴眼鏡，所以帶回家看，至於內容是什麼伊看不
      懂，因為字很亂，只知道一些意思，沒有去注意，被告所
      講事情伊不想理會，內容伊也沒有注意看，丁○○交給伊
      之信有些丟掉了，留下來的都已經交給桃園監獄人員。伊
      第3次時有拿1萬元給丁○○，後來第4次見面時，丁○○
      又開口向伊借4萬元，丁○○跟伊說上面還有人，伊就跟
      丁○○說身上沒有錢，伊回去商量看看等語（見96年度訴
      字第1613號卷第10至16頁、95年度偵字第19752號卷(一)第1
      20至122頁、95年度偵字第19752號卷(二)第10頁、第72頁）
      ；3.證人丙○○於另案一審審理時證稱：伊與丁○○在桃
      園縣龜山鄉公所見過1次面，丁○○謂其係電子公司工人
      ，姓張，其出獄之朋友在監獄拿到被告的信，要交給乙○○○及伊，伊一看到字就知道是被告寫的等語（見96年度
      訴字第1613號卷第18頁）；4.證人B（姓名年籍資料詳卷
      ）於偵查中及另案一審審理時證稱：伊於94年11月11日進
      入桃園看守所，被收押在信舍3房，被告也羈押在信舍3房
      ，信舍3房都是禁止接見通信者，被告入監後沒幾天，有
      見丁○○與被告隔著門上的洞聊天，丁○○自己走來窗口
      ，然後被告再自己走出去，兩人在窗口談話，當時伊不知
      道丁○○之名字，都叫其主管，大家都叫丁○○「阿堡」
      ，看過好幾次被告與丁○○隔著禁見舍房之房門聊天、傳
      紙條，被告曾交書信給「阿堡」，由被告從窗口底下把信
      件傳遞給「阿堡」，「阿堡」亦曾拿字條給被告，被告看
      完字條後就將字條撕破丟到馬桶內，有時候距離比較近就
      有聽到，比較遠就沒有聽到等語（見95年度偵字第19752
      號卷(一)第43頁、96年度訴字第1613號卷第35頁反面至第38
      頁反面）；5.證人A（姓名年籍資料詳卷）於偵查中及另
      案一審審理時證稱：95年9月1日，因殺人未遂案件被羈押
      禁止接見通信在信舍3房，丁○○為看守所內之管理員，
      曾看見被告與丁○○講話，不知道丁○○全名，只知道被
      告叫其「阿堡」，伊看過之次數甚多，交談的次數相當頻
      繁，記得丁○○與被告有談到要如何交保之問題，被告好
      像有叫「阿堡」去找他的律師拿文件，然後還叫「阿堡」
      去他家裡拿文件，伊曾看過被告傳遞2次書信給丁○○，
      丁○○有1次從舍房的門將字條交給被告，被告看完字條
      後就馬上將字條撕掉，伊不知道被告有拿幾次字條，但是
      伊確定伊看到的那次，被告看完之後，就把字條撕的很碎
      ，並且丟到馬桶，被告與丁○○交談時雖然有刻意壓低音
      量以避免他人聽到，但再怎麼小聲，都可以多少聽到，因
      為舍房很小，多少都會聽到談話內容，伊當時也沒有很仔
      細得聽，是已經躺下來，睡覺的位置頭剛好在門口方向，
      舍房只有2、3坪，多少都會聽到一些等語（見95年度偵字
      第19752號卷(一)第43至44頁、96年度訴字第1613號卷第41
      頁反面至44頁）；6.證人C（姓名年籍資料詳卷）於另案
      一審審理時證稱：95年8月間因案被羈押禁見在信舍3房，
      有看見被告與主管隔著門聊天，被告也有傳遞過字條給主
      管，約看過1、2次，被告與管理員間之對話伊沒有聽到，
      因為伊睡覺位置是腳靠門、頭在廁所方向等語（見96年度
      訴字第1613號卷第44反面至第46頁反面）；7.證人E（姓
      名年籍資料詳卷）於另案一審審理時證稱：95年8月間伊
      因案被羈押在信舍3房，伊見過1位主管常常來找被告，兩
      人在門口聊天，聊天內容伊已經忘記了，看到傳遞字條之
      次數約有1、2次，是被告傳給主管，被告與主管大都用臺
      語對話，伊聽不懂等語（見96年度訴字第1613號卷第46頁
      反面至152頁）；7.證人D（姓名年籍資料詳卷）於另案一
      審審理時證稱：95年8月間因案被羈押在信舍3房，有看過
      被告與1位叫「阿堡」的主管隔著舍房在交談，「阿堡」
      來找被告談話時，伊不會注意他們談話之過程，伊大部分
      都在看書，也沒有專心在注意他們對話之內容等語（見96
      年度訴字第1613號卷第49至51頁）均相吻合。且有被告囑
      請丁○○代轉送出之書信13張扣案可資佐證，俱徵被告上
      開自白屬實。至被告與丁○○間之金錢授受，雖時以借貸
      稱之，然而被告已供認此舉為行賄管理員，以使其代轉書
      信（見96年度偵字第13372號卷第11頁），丁○○於另案
      一審準備程序時亦坦言：收受乙○○○所給付之1萬元，
      心裡有想到那是乙○○○代替被告給伊，乃伊代被告傳遞
      書信代價5萬元之一部分等語（見96年度審訴字第349號卷
      第22頁）。被告與丁○○間既非舊識，彼此間之關係乃藉
      由隔著舍房門窗短暫交談而建立，被告又身繫囹圄，若非
      欲藉由金錢使丁○○為其代為轉送書信，豈需大費周章囑
      請丁○○至其岳母乙○○○之住處收取金錢，且若僅係單
      純之借貸關係，兩人間無何還款日期、利息之約定，亦未
      書立借據作為憑證，顯與一般借貸之常情有違。參合上引
      諸證人證述顯示，本件被告與丁○○約定，由丁○○代被
      告與家屬聯絡通信以利勾串共犯、證人及湮滅證據等違背
      職務之行為，期約5萬元之賄賂，被告並同意委託不知情
      之岳母乙○○○轉交5萬元。丁○○因而自95年9月初起，
      多次代被告撥打電話給乙○○○，聯繫被告所涉重利案件
      聘請律師等相關事宜。復多次邀約乙○○○碰面，交付被
      告在監所中所書寫內載有要乙○○○先付款被告5萬元、
      教唆乙○○○找共犯「陳清麒」以取得重利案件中證人預
      先簽名之空白A4紙、偽造證人之切結書及要「陳清麒」將
      可能存有重利案件相關證據之家中電腦隱匿等內容之書信
      交付乙○○○、丙○○夫妻，丁○○再將乙○○○交代之
      事書寫於字條上，利用夜間信舍執行職務之機會，傳遞被
      告。待被告閱畢後，即撕毀丟入馬桶內沖掉，以避免他人
      知悉。乙○○○乃於第3次碰面時，依書信內容指示代被
      告先支付被告1萬元賄款等事實，足認被告與丁○○間雖
      以借貸為名，實期約以5萬元之代價為丁○○為被告代轉
      書信及傳遞訊息，該5萬元自屬丁○○違背職務上行為之
      對價。被告依上開期約，將其中1萬元賄款，利用不知情
      之乙○○○交付予詹期堡收受而行賄，至為灼然。又本件
      丁○○、乙○○○於另案審理時均已就渠等親身所知覺、
      體驗之事項證述甚詳，自無庸再行傳喚到庭為無益調查之
      必要，併此敘明。
    (二)丁○○自95年7月31日起任職於臺灣桃園監獄看守所，擔
      任監所管理員，負責管理受刑人及維持舍房秩序，並於95
      年8月1日、8月3日、8月9日、8月13日、8月15日、8月19
      日、8月21日、8月25日、8月27日、8月31日、9月2日等擔
      任信舍夜勤戒護管理勤務等情，業據丁○○於另案一審審
      理時供承明確（見96年度訴字第1613號第63頁），並有丁○○公務人員履歷表1份、臺灣桃園監獄97年2月12日桃監
      戒字第0970000596號函、97年4月30日桃監戒字第0970002
      039號函及隨函檢附之勤務配置表各1件附卷足稽（見95年
      度偵字第19752號卷(二)第1頁至第7頁；97年度訴字第49號
      卷第30頁至第55頁、第83頁至第92頁）。被告擔任臺灣桃
      園監獄看守所戒護科管理員，負責管理受刑人及維持舍房
      秩序，自屬刑法第10條第2項規定之「依法令服從於國家
      所屬機關而具有法定職務權限」之公務員無疑。又被告因
      重利案件，由臺灣桃園地方法院檢察署以95年度偵字第17
      181號偵查中，經檢察官聲請原審法院於95年8月8日以95
      年度聲羈字第695號裁定自95年8月8日起執行羈押，並禁
      止接見通信，而收押於臺灣桃園監獄信舍3房，迨至96年6
      月20日當庭釋放出所等情，亦據被告供認不諱，且有本院
      被告前案紀錄表在卷可憑。而貪污治罪條例所謂違背職務
      ，係指對於「職務上之義務有所違背而言」，如本不應為
      而為，或應為而不為者而言，又公務員職務上之行為，係
      指在其職權範圍內所應執行或得執行，而不違背其職責義
      務者而言，如公務員就其職務上應為之事項，故意消極不
      作為或積極以不正當方法為之，以及對於職務上不應為之
      事項故意積極為之，則均屬違背職務之行為（最高法院95
      年度台上字第4738號、93年度台上字第1353號判決意旨參
      照）。而依監所管理人員服勤應行注意事項第1點規定「
      監所管理人員之服勤，除法令另有規定外，依本注意事項
      之規定。」足見監所管理人員服勤時，除法令另有規定外
      ，均需遵循上開應行注意事項之規定。監所管理人員服勤
      應行注意事項第13點、第91點已明定「不得為收容人傳遞
      訊息、金錢或其他違禁品」、「送入或送出之書籍信件及
      其他物品，應檢查之，並注意是項書信物品已否准許」，
      臺灣桃園監獄信舍勤務人員應遵守事項第9點亦規定「對
      調用服務員及雜役，應能有效的確實掌握管理，並嚴禁有
      私自傳話及其他物品之行為。」丁○○既為臺灣桃園監獄
      看守所之管理員，於服勤期間，自應盡其上開職務上之義
      務，不得為收容人傳遞訊息、送出或送入信件。丁○○明
      知被告為在押及禁止接見通信之人犯，卻仍為被告傳遞訊
      息、代送信件，顯然依其職務範圍，有不應為而為之情事
      ，衡以上開規定及說明，要屬違背職務之行為甚明。被告
      為此行賄丁○○，自係對於公務員關於違背職務之行為交
      付賄賂無疑。
    (三)綜上所述，被告及其辯護人所辯，無非避就卸責之詞，不
      足採信。本案事證明確，被告犯行堪予認定，應依法論科
      。
  二被告並非公務員，不具貪污治罪條例第2條人員之身分，其
    對於臺灣桃園監獄管理員丁○○關於違背職務之行為，交付
    賄賂，核被告所為，係犯貪污治罪條例第11條第3項、第1項
    之不具公務員身分，而對於依法令服務於國家所屬機關而具
    有法定職務權限之公務員關於違背職務之行為交付賄賂罪。
    被告利用不知情之乙○○○交付賄賂，為間接正犯。被告向
    丁○○行求、期約賄賂之行為，均為交付賄賂之階段行為，
    不另論罪。又貪污治罪條例第11條第4項規定，犯前3項（指
    該條第1項至第3項）之罪而自首者，免除其刑；在偵查或審
    判中自白者，減輕或免除其刑。此乃法定之減輕或免除，係
    採義務減免主義。被告於偵查中已供述：「我承認我錯了，
    我不應該『行賄』管理員幫我代轉書信串證，請求從輕量刑
    。」等語（見96度偵字第13772號卷第11頁）。嗣於原審審
    理時，經審判長訊問：「是否承認本件全部之犯罪事實」時
    ，亦陳述：「是，我承認全部之犯罪事實，請庭上給我自新
    機會」等語（見97年度訴字第49號卷第73頁）。被告合於「
    在偵查或審判中自白者，減輕或免除其刑」之要件，爰依貪
    污治罪條例第11條第4項後段之規定，減輕其刑（刑法第66
    條但書參照）。又被告所為情節輕微，且其行求、期約或交
    付之財物在5萬元以下，並依貪污治罪條例第12條第2項、第
    1項規定，遞減輕其刑。
  三原審據以論罪科刑，固非無見。惟查：(一)94年2月2日修正公
    布，95年7月1日起施行之刑法修正條文，已將刑法第10條第
    2項「稱公務員者，謂依法令從事於公務之人員」之規定，
    修正為「稱公務員者，謂下列人員：一依法令服務於國家、
    地方自治團體所屬機關而具有法定職務權限，以及其他依法
    令從事於公共事務，而具有法定職務權限者。二受國家、地
    方自治團體所屬機關依法委託，從事與委託機關權限有關
    之公共事務者。」原判決關於公務員之認定，仍適用修正前
    第10條第2項規定為之，非無適用法則不當之違誤。(二)原判
    決事實認定被告未親自交付賄賂，係由乙○○○依被告書信
    內容之指示，代被告先支付1萬元賄款予丁○○收受，固敘
    及乙○○○不知丁○○為公務員，惟未明確認定或說明其是
    否不知被告行賄之情而受間接正犯之被告利用，尚有未洽。
    (三)被告於偵查、審判中自白，原審未依貪污治罪條例第11條
    第4項後段之規定，減輕其刑，亦有違誤。被告上訴否認犯
    罪，雖無理由，然原判決既有上開瑕疵可指而無可維持，自
    應由本院撤銷改判。爰審酌被告於涉嫌犯罪經羈押禁見後，
    不思以正常管道尋求救濟，竟圖勾串共犯、證人及湮滅、偽
    造相關證據而行賄公務員違背職務，顯然欠缺法紀觀念，心
    存僥倖，應予非難，兼衡其犯罪之動機、目的、手段、品行
    、智識程度及犯後態度等一切情狀，量處如主文所示之刑，
    併依貪污治罪條例第17條之規定，宣告褫奪公權2年，資為
    懲儆。末查，中華民國96年罪犯減刑條例於96年7月4日公布
    ，於96年7月16日施行。按「犯罪在中華民國96年4月24日以
    前者，除中華民國96年罪犯減刑條例另有規定外，依下列規
    定減刑：…有期徒刑、拘役或罰金，減其刑期或金額1/2。
    」「依本條例應減刑之罪，未經判決確定者，於裁判時，減
    其宣告刑，並應於判決主文同時諭知其宣告刑及減得之刑。
    」「依本條例應減刑之罪，經宣告褫奪公權逾1年者，其褫
    奪公權，比照主行減刑標準定之，其期間不得少於1年。」
    中華民國96年罪犯減刑條例第2條第1項第3款、第7條第1項
    、第2項、第14條分別定有明文。被告係於96年4月24日前犯
    本件之罪，核其所犯之罪並無同條例所定不予減刑之情形，
    茲依同條例第2條第1項第3款、第14條等規定，於裁判時併
    予減其宣告刑及褫奪公權1/2，用期適法。
據上論結，應依刑事訴訟法第369條第1項前段、第364條、第299
條第1項前段，貪污治罪條例第11條第1項、第3項、第4項、第12
條第2項、第17條，刑法第11條前段、第37條第2項，中華民國96
年罪犯減刑條例第2條第1項第3款、第7條、第14條，判決如主文
。
本案經檢察官吳春麗到庭執行職務。
中    華    民    國    98    年    8     月    27    日
                  刑事第七庭  審判長法  官  陳晴教
                                    法  官  游紅桃
                                    法  官  楊智勝
以上正本證明與原本無異。
如不服本判決，應於收受送達後10日內向本院提出上訴書狀，其
未敘述上訴之理由者並得於提起上訴後10日內向本院補提理由書
（均須按他造當事人之人數附繕本）「切勿逕送上級法院」。
                                    書記官  林桂玉
中    華    民    國    98    年    8     月    31    日
附錄：本案論罪科刑法條全文
貪污治罪條例第11條第3項、第1項、第4項
對於第2 條人員，關於違背職務之行為，行求、期約或交付賄賂
或其他不正利益者，處1年以上7年以下有期徒刑，得併科新臺幣
3百萬元以下罰金。
對於外國、大陸地區、香港或澳門之公務員，就跨區貿易、投資
或其他商業活動有關事項，為前項行為者，處5 年以下有期徒刑
或科新臺幣1百萬元以下罰金。
不具第2條人員之身分而犯前二項之罪者，亦同。
犯前三項之罪而自首者，免除其刑；在偵查或審判中自白者，減
輕或免除其刑。
在中華民國領域外犯第1項、第2項之罪者，不問犯罪地之法律有
無處罰規定，均依本條例處罰。


司法院資訊處製作；財團法人民間司法改革基金會備份。
